【裁判字號】    92,上易,154
【裁判日期】    920320
【裁判案由】    違反勞動基準法
【裁判全文】
臺灣高等法院臺中分院刑事判決                    九十二年度上易字第一五四號
    上  訴  人  臺灣台中地方法院檢察署檢察官
    被      告  戊○○
右上訴人因被告違反勞動基準法案件，不服臺灣台中地方法院九十一年度易字第一八
三九號中華民國九十一年十一月二十五日第一審判決（聲請案號：臺灣台中地方法院
檢察署九十一年度偵字第一一六八號），提起上訴，本院判決如左：
      主  文
原判決撤銷。
戊○○違反雇主因歇業終止勞動契約，應依規定發給勞工資遣費之規定，處罰金壹萬
元，如易服勞役以參佰元折算壹日。緩刑貳年。
      事  實
一、戊○○係設於臺中市○區○○街三八一號「宇建工程股份有限公司」（下稱宇建
    工程公司）負責人，僱用丁○○、甲○○、己○○、乙○○、丙○○等五位（起
    訴書誤載為六位）勞工，從事勞動工作。嗣該公司因營運不善，八十九年五月間
    即由公司經理周水枝，向丁○○等五人預告公司將於八十九年六月底終止勞動契
    約。嗣戊○○果於同年七月四日宣布歇業，終止丁○○等五人與宇建工程公司間
    之勞動契約。而依勞動基準法第十七條之規定，雇主因歇業而終止勞動契約者，
    應依規定發給勞工資遣費（即在同一雇主之事業單位繼續工作每滿一年發給相當
    於一個月平均工資之資遣費。依前款計算之剩餘月數，或工作未滿一年者，以比
    例計給之，未滿一個月者，以一個月計）。詎戊○○並未依上開規定給付丁○○
    等五人之資遣費。丁○○等五人乃於九十年三月三十日向台中縣政府陳情，嗣經
    臺中縣政府出面協調，因戊○○未出席，致未成立。
二、案經台中縣政府函請臺灣台中地方法院檢察署檢察官偵辦後，向臺灣台中地方法
    院台中簡易庭聲請簡易判決處刑，台中簡易庭認不宜以簡易判決處刑，簽移普通
    庭，依通常程序審理。
      理  由
一、右揭事實業據被告戊○○迭於偵、審中坦承不諱（見偵查卷第六頁，原審卷第三
    六、第一一八頁），核與證人丁○○、甲○○、己○○、乙○○、丙○○等人於
    偵、審中證述之情節相符（見他字卷第二０頁，原審卷第二六、五０、六六、七
    七頁），並經證人周水枝（即周易德）於原審時證稱：「（問：你什麼時候向丁○○、甲○○、己○○、乙○○、丙○○說終止勞動契約？）都是八十九年五月
    說的．．．我跟他們個人說，都有講過，我說公司這幾年虧損很多，可能到六月
    底就沒有辦法營業，就要結束．．．五月多時有口頭說可能六月結束，結果做到
    七月初」等語屬實（見原審卷第九一、九二頁），復有台中縣政府九十年六月五
    日九十府勞資字第一五七四０七號函暨所檢送之處理勞資爭議協調會紀錄、宇建
    工程公司變更登記事項卡、丁○○等五人勞工保險退保申報表暨勞工保險被保險
    人投保資料（見他字卷第二至十七頁）。本件事證明確，被告之犯行應堪認定。
二、按雇主因歇業，得預告勞工終止勞動契約；雇主依前條終止勞動契約，應依左列
    規定（即在同一雇主之事業單位繼續工作，每滿一年發給相當於一個月平均工資
    之資遣費。依前款計算之剩餘月數，或工作未滿一年者，以比例計給之，未滿一
    個月者，以一個月計）；違反第十七條之規定者，處三萬元以下罰金。勞動基準
    法第十一條第一款、第十七條、第七十八條定有明文。查，周水枝既為宇建工程
    公司之經理，依民法第五百五十三條第一項之規定，於其職務範圍內自可代表公
    司，本件既由周水枝告知丁○○等五人，公司將於八十九年六月底結束營業（亦
    即歇業），核周水枝所為，即與勞動基準法第十一條第一款之規定相符（即由周
    水枝代表公司向勞工丁○○等五人預告終止勞動契約），雖宇建公司勉強至八十
    九年七月四日始正式結束營業，亦無妨周水枝前開預告之效力。茲被告未依勞動
    基準法第十七條之規定發給丁○○等五名勞工之資遣費，自應依同法第七十八條
    之規定論處。原審疏未審究上情，遽為被告無罪之判決，即有未洽，公訴人上訴
    意旨指摘及此，為有理由，自應由本院將原判決撤銷改判。爰審酌被告並無不良
    素行，本身亦因經營不善致未能依法給付資遣費，且事後已與丁○○等人達成和
    解，及犯後坦承犯行等一切情狀，量處罰金一萬元，並諭知易服勞役之折算標準
    。末查被告未曾受有期徒刑以上刑之宣告，有台灣高等法院被告全國前案紀錄表
    附卷可查，其經此偵審教訓，應知警惕諒無再犯之虞，本院認所宣告之刑，以暫
    不執行為適當，併諭知緩刑二年，以勵自新。
據上論結，應依刑事訴訟法第三百六十九條第一項前段、第三百六十四條、第二百九
十九條第一項前段，勞動基準法第七十八條，刑法第十一條前段、第四十二條第二項
、第七十四條第一款，罰金罰鍰提高標準條例第二條，判決如主文。
本案經檢察官庚○○到庭執行職務。
中      華      民      國      九十二      年      三    月    二十    日
                                    臺灣高等法院臺中分院刑事第十庭
                                          審判長法  官  林  照  明
                                                法  官  王      銘
                                                法  官  蔡  名  曜
右正本證明與原本無異。
不得上訴。
                                                書記官  許  哲  禎
中      華      民      國      九十二   年       三      月    二十一  日
                                                                        Ｉ


司法院資訊處製作；財團法人民間司法改革基金會備份。
